臺灣花蓮地方法院民事裁定　　　　　 110年度家調裁字第17號
聲　請　人　劉亞瑄

代　理　人　何俊賢律師（法扶律師）
相　對　人　葉浩然

上列當事人間否認子女事件，本院裁定如下：
    主      文
聲請駁回。
程序費用由聲請人負擔。
    理      由
一、按妻之受胎，係在婚姻關係存續中者，推定其所生子女為婚
    生子女。前項推定，夫妻之一方或子女能證明子女非為婚生
    子女者，得提起否認之訴。前項否認之訴，夫妻之一方自知
    悉該子女非為婚生子女，或子女自知悉其非為婚生子女之時
    起2年內為之。但子女於未成年時知悉者，仍得於成年後2年
    內為之，民法第1063條定有明文。又否認子女之訴，應以未
    起訴之夫、妻及子女為被告，家事事件法第63條第1項規定
    甚明。
二、次按當事人適格，係屬權利保護要件，而非訴訟成立要件，
    欠缺此項要件時，法院無命當事人補正之職責（司法院院字
    第2351號解釋參照）。茲劉亞瑄否認其於民國110年6月9日
    所生之子吳羿安（本件繫屬時未辦理出生登記，嗣劉亞瑄於
    110年7月16日辦理出生登記，始為其子取名吳羿安）之生父
    為相對人葉浩然，乃自任原告，委任律師於110年6月18日具
    狀以葉浩然為單一被告提起否認子女之訴，而未將子女吳羿
    安列為被告，此與首揭家事事件法第63條第1項之規定顯不
    相符，即屬當事人不適格，自應駁回其訴（或聲請）。
三、再按當事人就不得處分之事項，其解決事件之意思已甚接近
    或對於原因事實之有無不爭執者，得合意聲請法院為裁定。
    法院為前項裁定前，應參酌調解委員之意見及家事調查官之
    報告，依職權調查事實及必要之證據，並就調查結果使當事
    人或知悉之利害關係人有陳述意見之機會。當事人聲請辯論
    者，應予准許，家事事件法第33條第1、2項前段分別定有明
    文。本件聲請人主張其子吳羿安經婚生推定為相對人之婚生
    子女，惟實際上與相對人並無真實之血緣關係，因而提起否
    認子女之訴。又子女身分之確定涉及公益，尚非當事人所得
    處分之事項，然兩造對於聲請人提起否認子女之訴所主張之
    原因事實，並無爭執，且於調解時陳明合意聲請法院為裁定
    等語（見本院卷第73至76頁），本院自應依前揭規定而為裁
    定。然承前所述，劉亞瑄否認其子吳羿安為葉浩然之婚生子
    女，僅以葉浩然為相對人，卻未將子女吳羿安同列為相對人
    ，本件核屬當事人不適格，應予以駁回。
四、況吳羿安已辦理出生登記，生父記載為「吳承恩」，而非相
    對人葉浩然（見本院卷第69頁），聲請人訴請否認子女，欠
    缺權利保護必要，不應准許。至於吳羿安出生登記之形式與
    實質是否符合法律規定，允宜由相關人等進一步查明、釐清
    ，俾免日後滋生法律爭議。
五、爰裁定如主文。
中    華    民    國   110    年    9     月    18    日
                  家事法庭  法  官  周健忠
以上正本係照原本作成。
如對本裁定抗告，須於裁定送達後10日之不變期間內，向本院提
出抗告狀，並繳納抗告費新臺幣1,000元。
中    華    民    國   110    年    9     月    22    日
　
                            書記官  陳佩姍